臺灣新竹地方法院刑事判決　　　　　　　　　　　　　　九十年度交易字第九四號
　　公　訴　人　臺灣新竹地方法院檢察署檢察官
　　被　　　告　乙○○
　　選任辯護人　許麗美律師
　　　　　　　　王彩又
　　　　　　　　李林盛
右列被告因過失傷害案件，經檢察官提起公訴（九十年度偵字第二四七九號），本院
判決如左︰
    主  文
乙○○因過失傷害人，致重傷，處有期徒刑參月，如易科罰金，以參佰元折算壹日。
    事  實
一、乙○○於民國八十九年十月十三日凌晨零時五分許，駕駛車號ＪＰ─八九六九號
    自小客車，以時速約六、七十公里之速度沿限速六十公里之新竹市○○路由西往
    東（新竹市區）方向行駛，其原應注意該路段為新竹市區至南寮地區○○道，雖
    在凌晨仍有往來之車輛，且依當時之狀況為晴天、夜間有照明之市區道路○路面
    乾燥無缺陷，亦無障礙物，視距良好，故其行車時，應注意車前狀況，隨時採取
    必要之煞車、減速等安全措施，然竟疏於注意，以時速約六、七十公里之高速行
    駛，至新竹市○○路○段四四八號前時，適有丙○○騎乘車號ＩＯＨ─八一八號
    重機車於對向車道緊靠雙黃線騎乘，乙○○於約二、三十公尺前即發現丙○○之
    機車靠近分向限制線（即雙黃線）行駛，竟既未煞車減速，且未靠右行駛，仍繼
    續行駛，至距離丙○○機車約十公尺前，亦未注意丙○○因見其疾駛而來，並未
    越過雙黃線仍於其車道靠雙黃線處，竟誤判該機車已越過雙黃線，而往左方向駛
    入對向車道，侵入來車道，致其車頭右前側在雙黃線附近之對向車道上撞擊丙○
    ○之機車車頭，致丙○○之機車車頭全毀，丙○○並因此車禍而受有右側股骨、
    脛骨、腓骨骨折、疑似缺氧性腦病變、腹部及臉部撕裂傷、頸椎外傷性第五至六
    、六至七椎間盤突出、複視疑似顱神經受損，以致四肢無力，無法行走，現仍未
    恢復，且已屬肢障之重度障礙之重傷害。乙○○於肇事後，其所犯之罪未被發覺
    前，即向到場處理之新竹市警察局南寮派出所警員郭榮儀自首犯罪，接受裁判。
二、案經被害人粱壽財之妻丁○○訴由新竹市警察局第一分局報請臺灣新竹地方法院
    檢察署檢察官偵查起訴。
    理  由
一、訊據被告乙○○固坦承於右揭時、地與被害人丙○○所駕駛之重型機車發生車禍
    之事實，雖否認涉有前開罪嫌，辯稱：當時對方車輛搖晃在路中間雙黃線上，又
    轉彎式偏向其所行駛之車道，其為閃避來車而偏左，對方忽又偏回原來車道，伊
    當時有煞車，終至撞在一起，碰撞地點亦非在對向車道，且疑被害人有飲酒云云
    。惟查：
（一）被告當時係超速行駛：系爭事故地點之限速為六十公里以下，有道路交通事故
      調查報告表在卷可稽，被告並坦承其當時之車速約六、七十公里，且參以告訴
      人丁○○於偵查中指稱之：當天事故發生後，被害人曾告訴她是對方剎車不及
      駛入對向車道所致，被告也有告訴她是因車速過快、剎車不及駛入對向車道而
      撞上她先生等語。足証被告當時行車速度超過該路段之限速甚明。
（二）被告係侵入對方車道內發生事故：
（１）本件車禍發生後，在現場遺有散落物（即碎片），雖有零星物品呈長條形沿被
      告行車方向之分向限制線分佈，然絕大部分之散落物（即碎片）均散佈在被害
      人丙○○所行駛之車道上，且呈橢圓形散佈於被害人行車方向之快、慢車道間
      ，並約有三分之二之碎片係分佈在被害人丙○○行駛之快車道上，現場被害人
      丙○○之血跡亦係散佈在其車道及雙黃線上，並係在被告所駕駛車輛而遇車禍
      即停止位置之正前方，直徑約有一．二公尺，被害人丙○○之機車倒在緊靠雙
      黃線處之被告車道上，被告之車輛於肇事後，則整部車輛斜停於對向車道上，
      其右後車輪係停於雙黃線處，有道路交通事故調查報告表及照片附卷可稽，則
      參以前開所述本件血跡、散落物位置，及被告駕駛之車輛於肇事後均係停在被
      害人車道內，且血跡等物並係在被告所稱之於肇事後未移動之車輛正前方，及
      被告係駕駛自小客車，而被害人係騎乘機車，再參以被告之車速達時速六、七
      十公里，而被告於警訊中供稱被害人當時車速不是很快等情，顯然本件事故撞
      擊地點應係在被害人丙○○行駛之車道而靠近雙黃線處，方會造成撞擊後物品
      散落於被害人丙○○所行駛之車道內甚明，並非如被告所辯之肇事地點係在其
      車道上，蓋依被告之車輛係右前側與被害人機車發生撞擊，及依現場散落物位
      置觀之，撞擊點絕不可能在被告行車方向內，否則血跡或散落物當會在被告車
      道上，縱使事故發生後被告車輛偏左移動，亦不致將血跡及散落物位置改變，
      蓋若撞擊地點係在被告車道內，則血跡當係在被告行駛車道內，散落物至多亦
      係分布在分向限制線附近，不可能係分佈於對向之被害人車道內（分佈於快、
      慢車道間）。
（２）且事故發生當時被害人丙○○所騎乘之機車並未跨越雙黃線至對向車道，至被
      害人之機車雖於被告車道內留有十三公尺長之刮地痕，然此係因被告之車輛係
      右前側撞擊被害人機車之正面，被害人機車受此反作用力之影響，而向後反彈
      倒地，致造成刮地痕，參以該痕跡與雙黃線之距離約０．六公尺，核與被害人
      機車之車寬為０．八公尺之寬度所造成之距離相當，且被害人機車與被告車輛
      於肇事後相距約二十二公尺多之遠，足見被害人之機車係因向後彈回倒地，被
      告前開辯稱因刮地痕在其車道內即認撞擊地點在其車道內之部分顯與事實不符
      ，不堪採信。
（３）再查，被告車輛之右前車頭受損嚴重，右前方擋風玻璃亦呈大規模之同心圓狀
      裂痕，被害人之機車並已摔落至離被告車輛約二十公尺外之距離，且依現場圖
      所示，被告於現場靠近分向限制線約０．八公尺距離處，留有八．五公尺之右
      煞車痕，此並經証人即到場處理之警員洪建爐結稱被告煞車痕係沿輪胎行進方
      向產生，研判當時應係右煞車痕等語，顯見被告車輛在煞車前，其左前輪已在
      對向車道內，致其右前輪於分向限制線附近撞及被害人所騎乘機車之正面，方
      會呈現沿分向限制線處及被害人車道上均有被害人之血跡及肇事車輛碎片之情
      形，此並均有現場相片數幀及前述之道路交通事故調查報告表一份在卷可查，
      故再依被告車輛係右前側撞及被害人機車正面之情形，亦足認定本件事故地點
      當非係在被告車道內甚明。
（４）此外再依卷附被害人丙○○機車受損相片所示，其車頭部分全毀，車身則仍保
      有外型，並非係側面受撞擊，可證車禍發生當時，被害人之機車應係往前直行
      ，並非有晃動或偏左偏右不定之情形，蓋若被害人機車左右搖擺，則機車之撞
      擊點，當會在機車之側身部分，不可能係正面撞擊，然依卷附相片所示被害人
      機車正面受損及被告車輛係右前側嚴重受損之情形觀之，當時被害人當非如被
      告所述係在左右晃動之情形，故被告雖指稱被害人有左右晃動情形，而疑係酒
      後駕車肇事，然此均僅有被告之供述，蓋依本院函初步處理被害人之國軍新竹
      醫院及經告訴人代理人所庭呈之桃園壢新醫院急診病歷及長庚紀念醫院診斷証
      明，均未有被告送醫時有飲酒之記載，且經傳訊當時在場處理之警員即証人郭
      榮儀，亦結稱當時並未見被害人有飲酒等語，且按之常理，本件被害人受傷嚴
      重，並住院開刀，若有疑似飲酒之情形，依一般醫院處理之方式必當量測其酒
      精濃度，以為施用麻醉藥劑或開刀處置時之參考，本件被害人送醫時，前開醫
      院均未有被害人飲酒之記載，正足以顯示被害人當時應未飲酒，雖被害人於本
      院訊問時因時隔已久，且腦部受損而不復記憶當時之情形，然被害人當時並未
      飲酒堪以認定，尚非有如被告所稱之左右晃動而疑似飲酒之情形甚明。
（５）復參以被告於警訊中供稱之「．．．我為了閃避來車，所以方向偏左，對方車
      輛忽然又偏回他的車道來，所以就撞在一起。．．．」（偵卷第五頁背面），
      於偵查中亦供稱「我是剎車不及才到對方車道。」「．．．當時他（即被害人
      ）先在中央，我看見要閃右邊，他也跟著閃右邊，我以為他要轉入巷子，我才
      又開往中間，結果他也移往左邊，我才會剎車不及滑入對方車道。」（偵卷第
      二十三頁），且於本院訊問時亦供稱：事故發生時，對方車頭與其最先碰撞的
      是右大燈處（本院卷第二十一頁）等語，依被告前開所述，撞擊地點係在對方
      車內甚明，均堪以認定本件事故發生地點係在被害人丙○○行駛之車道內甚明
      。
（６）故本件當時應係被告見被害人靠雙黃線行駛，誤判其將越過該車道，而將所駕
      駛車輛偏向左側而致肇事，又因被告當時車速過快，侵入對向車道時見狀煞車
      閃避不及而撞及被害人所駕駛之機車致被害人受傷甚明。
二、按行車速度，依標誌或標線之規定，並應注意車前狀況，隨時採取必要安全措施
    ，且汽車於雙向二車道行駛時，在劃有分向限制線之路段，不得駛入來車道，道
    路交通安全規則第九十三條第一項、第九十四條第三項及第九十七條第二款均定
    有明文。被告駕駛自小客車自應注意上述道路交通安全相關規定，又依附卷之交
    通事故調查報告表所載，本件車禍被告肇事時之天候、路況、視線皆良好，且被
    告既供稱其於二、三十公尺前即已見被害人自巷口駛出，則主觀上亦無不能注意
    之情事，其竟疏未注意遵守上開規定致生本件車禍事故，其所為顯有過失，且本
    件經送台灣省新竹汽車肇事鑑定委員會鑑定，亦認被告駕駛自小客車沿東大路由
    西往東方向行駛，在設有分向限制線路段駛入來車道撞擊被害人所駕駛之重機車
    ，而研判被告係在撞擊之瞬間駛入來車道，故為肇事原因，有鑑定書在卷可稽，
    亦與本院前開認定相同，堪以認定被告前開所為確有過失，至雖經本院將本件再
    送台省汽車肇事覆議委員會覆議結果，認被告駕駛自小客車，超速行駛且預見狀
    況閃避失當，惟認丙○○駕駛重機車，行經劃有分向限制線路段侵入來車道，同
    為肇事因素，有鑑定書在卷可稽，其認定被告並未侵入來車道部分，係以偵卷第
    十二頁所附現場被告車輛受損照片係在右前角，非正面，而認定二車對撞時機車
    係由被告右前方駛來撞擊，及被害人機車肇事後倒於來車道內，研判被害人侵入
    來車道，發現迎面有來車時右駛回本車道途中肇事等情，然該鑑定並未考慮現場
    物品散落情形，及血跡位置，及被害人機車回彈並與分向限制線之距離，及被告
    駕駛車輛整部車均停於被害人車道之情況，故其跡証研析部分尚不可採，蓋若係
    於被害人發現侵入來車道駛回本車道途中撞及，則被告右側當係撞及被害人左側
    機車，並依被告所駕駛為車輛，依作用力之結果，本件散落物應係在被告車輛之
    右前方，即其所行駛之車道內，然本件散落物及血跡均係在被告所駕駛車輛之左
    側，足見係其右前側撞及在其車道內之被害人機車甚明，故前開鑑定意見尚非可
    採，並予敘明。又被害人確因本件車禍而受有右側股骨、脛骨、腓骨骨折、疑似
    缺氧性腦病變、腹部及臉部撕裂傷、頸椎外傷性第五至六、六至七椎間盤突出、
    複視疑似顱神經受損，以致四肢無力，無法行走，現仍未恢復，且已屬肢障之重
    度障礙之重傷害，有台灣省立桃園醫院開具之診斷證明書、長庚紀念醫院診斷証
    明書及中華民國身心障礙手冊、重大傷病免自行部份負擔証明卡影本等附卷可證
    ，又被害人之受傷害，係由被告行為所致生，而被告之行為有過失，是被告之過
    失行為與被害人之受傷，自有相當因果關係，被告之犯行堪以認定。
三、核被告乙○○所為，係犯刑法第二百八十四條第一項後段之過失重傷害罪。公訴
    人雖認被告前開所為僅係犯同條項前段之一般傷害罪，惟本院依告訴人所提出之
    財團法人長庚紀念醫院診斷書、行政院衛生署桃園醫院診斷書所載，被害人至九
    十一年五月三十日止，下肢肌力僅有三分（正常為五分），坐站困難，行動不便
    等情，及被害人到本院接受訊問時仍需以輪椅代步，無法站立及行走等狀況，堪
    信被害人已因本件車禍事故而達難以治療之情形，故認被告所為係犯同條項後段
    之過失致重傷罪，惟此部分與起訴之犯罪基本事實相同，起訴法條應予變更。被
    告於犯罪後，其所犯之罪未經有偵查權之人發覺何人犯罪前，即向到場處理之新
    竹市警察局南寮派出所警員郭榮儀自首犯罪，業經証人郭榮儀及証人甲○○結証
    在卷，其所為符合自首之規定，應依刑法第六十二條前段規定減輕其刑。爰審酌
    被告雖係偶發初犯，惟被告侵入他人車道內肇事之過失程度，被害人所受傷害嚴
    重，迄未痊癒，且已達無法恢復之狀態，及肇事後已賠償部分金額，並協助被害
    人家屬申領保險費及對肇事責任之態度等一切情狀，量如主文所示之刑，並諭知
    易科罰金之折算標準。又被告於行為後，刑法業於九十年一月十日修正公布，並
    自同年月十二日起施行，其中原刑法第四十一條規定：「犯最重本刑為三年以下
    有期徒刑以下之刑之罪，而受六個月以下有期徒刑或拘役之宣告，因身體、教育
    、職業、家庭之關係，執行顯有困難者，得以一元以上三元以下折算一日，易科
    罰金」，經修正為同法第四十一條第一項：「犯最重本刑為五年以下有期徒刑以
    下之刑之罪，而受六月以下有期徒刑或拘役之宣告，因身體、教育、職業、家庭
    之關係，執行顯有困難者，得以一元以上三元以下折算一日，易科罰金。但確因
    不執行所宣告之刑，難收矯正之效，或難以維持法秩序者，不在此限」，就本案
    法定刑為有期徒刑一年以下之罪部分，雖不生新舊法有利被告與否之比較，惟因
    法律既已修正如上，本院自應援刑法第二條第一項前段之規定，適用裁判時之刑
    法第四十一條第一項前段之規定，附此敘明。
據上論斷，應依刑事訴訟法第二百九十九條第一項前段、第三百條，刑法二條第一項
前段、第二百八十四條第一項後段、第四十一條第一項前段、第六十二條前段，罰金
罰鍰提高標準條例第一條前段、第二條，判決如主文。
本案經檢察官林佳穎到庭執行職務。
中      華      民      國      九十一      年      七    月    十九    日
                                臺灣新竹地方法院交通法庭
                                    法  官  王紋瑩
右正本與原本無異。
如不服本判決，應於判決送達後十日內向本院提出上訴狀( 須附繕本 )。
告訴人或被害人對於判決如有不服具備理由請求檢察官上訴者，其上訴期間之計算係
以檢察官收受判決正本之日期為準。
                                    書記官  馮玉玲
中      華      民      國      九十一      年      七    月    十九    日
附錄本件犯罪引用法條：
刑法第二百八十四條第一項
因過失傷害人者，處六月以下有期徒刑、拘役或五百元以下罰金，致重傷者，處一年
以下有期徒刑、拘役或五百元以下罰金。
